【裁判字號】    99,交易,740
【裁判日期】    991029
【裁判案由】    公共危險
【裁判全文】
臺灣臺北地方法院刑事判決             99年度交易字第740號
公  訴  人  臺灣臺北地方法院檢察署檢察官
被      告  甲○○
上列被告因公共危險案件，經檢察官提起公訴（99年度偵字第19
957 號），被告於準備程序中就被訴事實為有罪之陳述，經本院
告知簡式審判程序之旨，並聽取被告與公訴人之意見後，本院裁
定進行簡式審判程序，判決如下：
    主  文
甲○○服用酒類，不能安全駕駛動力交通工具而駕駛，科罰金新
臺幣捌萬元，如易服勞役，以新臺幣壹仟元折算壹日。
    事  實
一、甲○○明知服用酒類後，反應力及注意力均會降低，而不得
    酒後駕車，竟仍於民國99年7 月10日凌晨2 時30分許，在臺
    北市○○路光華商場附近某小吃店，與友人共同食用摻有大
    量米酒之薑母鴨湯數碗後，已達不能安全駕駛動力交通工具
    之程度，猶騎乘車牌號碼028-HLN 號重型機車欲返回其住處
    ，嗣於同日凌晨4 時13分許，行經臺北市○○區○○路2 段
    354 號前時，因不勝酒力致騎車有蛇行及車身搖擺不定之情
    形，為警發現予以攔查，並當場施以酒精濃度測試，測得其
    吐氣中所含酒精濃度達每公升0.8 毫克（0.8MG/L ），始查
    知上情。
二、案經臺北市政府警察局松山分局報請臺灣臺北地方法院檢察
    署檢察官偵查起訴。
    理  由
一、被告甲○○所犯刑事訴訟法第376 條第1 款所列之罪，被告
    於準備程序中就被訴事實為有罪之陳述，經本院告知簡式審
    判程序之旨，並聽取被告與公訴人之意見後，本院認無不得
    或不宜改依簡式審判程序進行之處，爰依刑事訴訟法第273
    條之1 第1 項、第284 條之1 ，裁定進行簡式審判程序，合
    先敘明。
二、訊據被告對於上開犯罪事實坦承不諱，且有酒精濃度測試表
    、刑法第185 條之3 案件觀察紀錄表、舉發違反道路交通管
    理事件通知單各1 份附卷可稽。是被告上揭出於任意性之自
    白與事實相符，應堪採為被告有罪之證據，則被告酒後駕車
    之犯行，堪以認定。
三、按刑法第185 條之3 係抽象危險犯，非實害犯，行為人客觀
    上已達不能安全駕駛之程度，且主觀上知其飲酒可能造成不
    能安全駕駛結果，竟仍放任自己駕駛，即應認有故意，而該
    當該罪。至於是否達『不能安全駕駛之程度』之認定，應依
    具體個案之實際情形判斷之，依目前醫學一致見解，吐氣酒
    精濃度達每公升0.25毫克以上時，將使駕駛人產生複雜之技
    巧障礙、駕駛能力變壞之行為表現，肇事比率比一般未飲酒
    時高出2 倍；吐氣酒精濃度達每公升0.5 毫克以上時，將使
    駕駛人產生說話含糊、腳步不穩之行為表現，肇事比率比一
    般未飲酒時高出7 倍；吐氣酒精濃度達每公升0.55毫克以上
    時，將使駕駛人產生平衡感與判斷力障礙升高之行為表現，
    肇事比率比一般未飲酒時高出10倍；甚而如吐氣酒精濃度達
    每公升0.75毫克時，駕駛人將產生明顯酒醉、步履蹣跚之行
    為狀態，其肇事比率比一般高25倍，並認為吐氣酒精濃度達
    每公升0.55毫克以上時，即達絕對『不能安全駕駛之程度』
    。因該0.55毫克之數值，係經由實際偵測所得之統計值，為
    經驗科學上所肯定之客觀實驗數據，是以該數值作為絕對不
    能安全駕駛之標準，不僅不違反經驗法則，且免舉證之困難
    。準此，若吐氣酒精濃度達每公升0.55毫克以上時，應認已
    達絕對不能安全駕駛之程度。查本件被告於99年7 月10日凌
    晨2 時30分飲酒後，嗣於同日凌晨4 時13分許為警查獲，並
    於同日4 時53分經測得呼氣酒精濃度已達每公升0.8 毫克，
    復參諸被告為警方攔查時有騎車蛇行、車身搖擺不定之情形
    ，且經警方當場施以平衡感檢測，被告單腳站立時身體前後
    左右搖擺不定，以筆畫同心圓圓圈畫在指定範圍外，此有上
    開刑法第185 條之3 案件測試觀察紀錄表可憑，足認其飲酒
    後已至駕駛技巧障礙，視覺及行為反應能力減低，而達不能
    安全駕駛動力交通工具之程度無疑。
四、核被告所為，係犯刑法第185 條之3 服用酒類，不能安全駕
    駛動力交通工具而駕駛罪。爰審酌被告明知酒精成分對人之
    意識、控制能力具有不良影響，超量飲酒後會導致對週遭事
    務之辨識及反應能力較平常狀況薄弱，被告酒醉駕車行駛於
    公路對交通往來已造成危險，漠視自己及公眾生命財產安全
    ，幸未發生交通事故，惟念及犯後坦承犯行，尚有悔意等一
    切情狀，量處如主文所示之刑，併諭知易服勞役之折算標準
    ，以資警惕。
據上論斷，應依刑事訴訟法第273 條之1 第1 項、第284 條之1
、第299 條第1 項前段，刑法第185 條之3 、第42條第3 項前段
，判決如主文。
本案經檢察官蒲心智到庭執行職務。
中    華    民    國    99    年    10    月    29    日
                  交通法庭  法  官  林芳華
以上正本證明與原本無異。
如不服本判決應於收受送達後10日內向本院提出上訴書狀，並應
敘述具體理由；其未敘述上訴理由者，應於上訴期間屆滿後20日
內向本院補提理由書（均須按他造當事人之人數附繕）「切勿逕
送上級法院」。
                            書記官  林鈴芬
中    華    民    國    99    年    10    月    29    日
附錄本案論罪科刑法條
刑法第185條之3
服用毒品、麻醉藥品、酒類或其他相類之物，不能安全駕駛動力
交通工具而駕駛者，處1 年以下有期徒刑、拘役或科或併科15萬
元以下罰金。

司法院資訊處製作；財團法人民間司法改革基金會備份。
